最　高　行　政　法　院　裁　定
　　　　　　　　　　　　　94年度裁字第01189號
抗　告　人　甲○○
上列抗告人與相對人考選部間因聲請假處分事件，對於中華民國
94年4月25日臺北高等行政法院94年度全字第36號裁定提起抗告
，本院裁定如下︰
　　主  文
抗告駁回。
抗告訴訟費用由抗告人負擔。
　　理  由
一、按抗告法院認抗告為不合法或無理由者，應為駁回抗告之裁
    定。
二、本件抗告人在原審聲請意旨略以：抗告人自民國59年起參加
    相對人所舉辦司法官及律師類科考試至93年止，歷年抗告人
    報名履歷表審查意見欄內被打上「×」為特別記號，意謂「
    自始不讓及格」，其他應考人為「ˇ」字，侵害考試權中之
    複查成績權及錄取權；且相對人有權張冠李戴、顛倒填報、
    高分報低分、及格報不及格等等，抗告人對於93年專門職業
    及技術人員律師類科考試全部答題8科8份試卷依法有閱覽及
    複印之權利，依行政訴訟法第135條、第163條、第164條、
    第165條等規定有保全全部答題8科8份試卷等之權利保護要
    件。依同法第298條之規定有假處分之迫切必要願供擔保以
    代釋明等語。
三、原裁定以：按「公法上之權利因現狀變更，有不能實現或甚
    難實現之虞者，為保全強制執行，得聲請假處分。」「於爭
    執之公法上法律關係，為防止發生重大之損害或避免急迫之
    危險而有必要時，得聲請為定暫時狀態之處分。」分別為行
    政訴訟法第298條第I項、第2項所明文規定。而請求假處分
    之原因應釋明之，亦為同法第302條、第297條準用民事訴訟
    法第526條第I項所明定。按假處分係保全強制執行方法之一
    種，原為在本案請求尚未經判決確定前，為預防將來債權人
    勝訴後因現狀變更，有日後不能實現或甚難實現之虞而設，
    故假處分之聲請，應以債權人對於債務人現在或將來有訴訟
    繫屬之本案請求為前提要件。本件抗告人就如不為本件假處
    分，其得請求閱覽試卷之權利，將有何具體之事實致現狀變
    更而有不能實現或甚難實現之虞等原因，並未能提出可供即
    時調查之證據供核；又其另援引行政訴訟法第298條第2項規
    定 (定暫時狀態假處分)為聲請，惟亦未就如不定暫時狀態
    之假處分，將有何「重大之損害」或「急迫之危險」而有「
    必要性」等法定要件，舉證釋明之。是抗告人聲請假處分，
    於法未合，而駁回抗告人之聲請。
四、抗告意旨略謂：（一）按行政訴訟法第302條準用假扣押有
    關之規定即同法第295條，其立法理由在求權利狀態之確定
    ，今本案訴訟尚未裁判，即權利狀態尚未確定，其保全證據
    及假處分之裁定，即是未以權利之存在與否為前提要件之裁
    定，依法無所附麗。今類推準用該第295條及立法理由與精
    神，說明原裁定有撤銷之重大原因事實。（二）按應考人申
    請複查考試成績處理辦法第8條，因牴觸行政程序法第46條
    第1項、訴願法第49條、行政訴訟法第135條、第163條、第
    164條及第165條規定而屬無效，原審於此未予斟酌。（三）
    抗告人歷年報名履歷表審查意見欄內被打上「×」為特別記
    號，其他應考人為「ˇ」字，意謂「自始不讓及格」，及前
    開訴願法與行政訴訟法（抗告狀誤載為行政程序法）等均明
    文規定，相對人有提供閱覽及複印原答題試卷之義務，如不
    提出，則抗告人主張之證據內容-及格為真實，原裁定始終
    未斟酌上情，依法上開情形依然存在。（四）依行政訴訟法
    第298條立法理由及相對人訴訟代理人蘇秋遠在原審法院93
    年度訴更一字第33號一案言詞辯論時肯定之具體事實釋明假
    處分之理由。
五、本院按：請求及假處分之原因，應釋明之，為行政訴訟法第
    302條、第297條準用民事訴訟法第526條第1項所明定。本件
    抗告人依據行政訴訟法第298條第1、2項聲請假處分，惟就
    如不為本件假處分，其主張向相對人請求閱覽試卷之權利，
    將有何具體之事實致現狀變更而有不能實現或甚難實現之虞
    等原因，及就倘不定暫時狀態之假處分，將有何「重大之損
    害」或「急迫之危險」而有「必要性」等法定要件，並未提
    出可供即時調查之證據以為釋明，原審以聲請人聲請本件假
    處分於法未合，予以駁回，揆諸上揭規定，並無違誤。抗告
    意旨列舉行政程序法第46條第1項及訴願法第49條有關閱覽
    、抄錄卷宗與行政訴訟法第135條、第163條、第164條及第
    165條關於本案訴訟有關證據之規定，暨行政訴訟法第275條
    、第298條立法理由暨相對人訴訟代理人於原審另案所為陳
    述，均不得謂其已盡釋明責任，其抗告難認有理由，應予駁
    回。
六、依行政訴訟法第104條、民事訴訟法第95條、第78條，裁定
    如主文。
中    華    民    國    94    年    6     月   23     日
                  第三庭審判長法  官　廖　政　雄
                              法  官　林　清　祥
                              法  官　鍾　耀　光
                              法  官　姜　仁　脩
                              法  官  胡  國  棟
以  上  正  本  證  明  與  原  本  無  異
中    華    民    國    94    年    6    月    24     日
　　　　　　　　　　　　　　　書記官　陳　盛　信
